【裁判字號】    97,交聲,3031
【裁判日期】    980122
【裁判案由】    聲明異議
【裁判全文】
臺灣彰化地方法院交通事件裁定        97年度交聲字第3031號
移送機關  交通部公路總局臺中區監理所彰化監理站
異議人即
受處分人  甲○○
上列受處分人因違反道路交通管理處罰條例案件，對於交通部公
路總局臺中區監理所彰化監理站於中華民國九十七年十二月八日
所為之處分（原處分案號：彰監四字第裁六四－Ｚ六Ａ○○四七
四一號）聲明異議，本院裁定如下：
    主  文
異議駁回。
    理  由
一、按汽車行駛高速公路及快速公路，其車道之使用，除因交通
    事故及道路施工依臨時或可移動標誌指示或交通勤務警察指
    揮外，應依設置之交通標誌、標線或號誌之規定，高速公路
    及快速公路交通管制規則第八條第一項訂有明文；次按汽車
    行駛於高速公路、快速公路或設站管制之道路，不遵使用限
    制、禁止、行車管制及管理事項之管制規則而未依標誌、標
    線、號誌指示行車者，處汽車駕駛人新臺幣（下同）三千元
    以上六千元以下罰鍰，並記違規點數一點，道路交通管理處
    罰條例第三十三條第一項第十三款、第六十三條第一項分別
    定有明文。
二、原處分意旨略以：異議人即受處分人甲○○於民國九十七年
    九月十一日上午十時二十分許，駕駛鼎業交通股份有限公司
    所有之車牌號碼三三二－ＧＰ號營業大貨曳引車業，行經國
    道三號南下四十六公里處，因「載貨物土方行經地磅站區，
    未依標誌、標線、號誌指示進入過磅（逃磅）」之違規，經
    舉發單位查明後同意更改依道路交通管理處罰條例第三十三
    條第一項第十三款「未依標誌、標線、號誌指示行車」之違
    規，裁處受處分人四千五百元罰鍰，並依同條例第六十三條
    規定記違規點數一點，於法並無不合等語。
三、聲明異議意旨略以：受處分人甲○○於上開時間行經前開經
    警舉發之地點時，因係空車，故無過磅，並無不法，爰依法
    聲明異議，請求撤銷原處分云云。
四、受處分人駕駛鼎業交通股份有限公司所有之車號三三二－Ｇ
    Ｐ號營業大貨曳引車，於九十七年九月十一日上午十時二十
    分許，行經國道三號南下四十六公里處，因「載貨物土方行
    經地磅站區，未依標誌、標線、號誌指示進入過磅（逃磅）
    」之違規，為警摯單舉發，後改裁罰「行駛高速公路未依標
    誌指示行車」，受處分人則辯稱係空車，故無須過磅，並無
    不法云云，惟查：
（一）道路交通管理處罰條例已於九十四年十二月二十八日修正
      ，於九十五年七月一日起實施，其中為有效遏止大型車輛
      違規肇事，各警察機關針對大型車嚴重違規行為加強稽查
      ，惟有部分載重車不聽從過磅指揮、以消極方式抵抗過磅
      ，甚至拒絕停車接受稽查或棄車而逃逸，至規定難以執行
      ，為避免嚴重超載者採取消極方式抗拒過磅，甚至拒絕停
      車接受稽查等，危害行車安全，爰增訂第二十九條之二第
      四項「汽車裝載貨物行經設有地磅處所一公里內路段，未
      依標誌、標線、號誌指示或不服從交通勤務警察或依法令
      執行交通稽查任務人員之指揮過磅者，處汽車駕駛人一萬
      元罰鍰，並得強制其過磅」，而本件尚未有上述情形，僅
      未依地磅前方所設置「大貨車過磅」之指示標誌過磅，經
      舉發機關同意更改依同條例第三十三條第一項第十三款「
      未依標誌、標線、號誌指示行車」之規定裁罰，此有內政
      部警政署國道公路警察局第六警察隊九十七年十月二十二
      日公警交字第九七○六七二五五九號書函、原處分機關九
      十七年十月二十八日中監彰字第九七○○二四八○七號函
      各一份在卷可參（見本院九十七年度交聲字第三○三一號
      卷第十、十一頁），並由原處分機關將前揭裁決書交由郵
      政機關送達受處分人，有送達證書一份在卷可憑（見本院
      九十七年度交聲字第三○三一號卷第八頁）。是本件受處
      分人雖辯稱係空車、無須過磅，然其對未依標誌指示通行
      之違規，並無爭執（見本院九十七年度交聲字第三○三一
      號卷第五、十六頁），而原處分機關亦僅係以「行駛高速
      公路未依標誌指示行車」之違規為裁罰，是其違規之事實
      堪以認定。
（二）綜上，本件受處分人確有於上揭時間、地點駕駛鼎業交通
      股份有限公司所有之車號三三二－ＧＰ號營業大貨曳引車
      ，有「行駛高速公路未依標誌指示行車」之違規行為，事
      證已臻明確，原處分機關依道路交通管理處罰條例第三十
      三條第一項第十三款、第六十三條第一項之規定，裁處受
      處分人罰鍰四千五百元、記違規點數一點，並無不當，本
      件聲明異議為無理由，應予駁回。
五、據上論斷，應依道路交通管理處罰條例第八十七條第二項，
    道路交通案件處理辦法第十九條，裁定如主文。
中    華    民    國    98    年    1     月    22    日
                  交通法庭法  官  陳秋錦
以上正本證明與原本無異
如不服本裁定，應於裁定送達後5日內，向本院提出抗告狀 (須
附繕本)。
中    華    民    國    98    年    2     月     2    日
                          書記官  張清秀


司法院資訊處製作；財團法人民間司法改革基金會備份。
